【裁判字號】    89,上更(一),56
【裁判日期】    890224
【裁判案由】    偽造文書
【裁判全文】
臺灣高等法院臺南分院刑事判決            八十九年度上更(一)字第五六號  Ａ
      上  訴  人
      即  被  告  甲  ○  ○
右上訴人因偽造文書案件，不服臺灣嘉義地方法院八十六年度訴字第五一五號中華民
國八十六年十一月十八日第一審判決（起訴案號：臺灣嘉義地方法院檢察署八十六年
度偵字第三五四○號），提起上訴，本院判決如左：
      主      文
上訴駁回。
      事      實
一、甲○○曾因詐欺案件，經臺灣嘉義地方法院判處有期徒刑四月，緩刑四年確定，
    現仍在緩刑期間，仍不知悔改，竟於民國八十四年四、五月間某日（詳細日期不
    詳），持附表所示廖秀珍簽發支票三紙，至嘉義市○○路八六○號乙○○住處，
    向乙○○調借同額現款週轉，並清償部分借款，因乙○○為便於日後追索，乃要
    求附表所示支票須有背書，始同意貸借現款，甲○○為取信於乙○○，除以自己
    名義背書外，並基於概括之犯意，分別於八十四年四月中旬（附表編號１）、同
    年四底（附表編號２）及同五月底（附表編號３），在嘉義市○○路八六○號，
    連續擅自偽造『范仁貴』署押於附表所示支票背面而為背書行為，同時交付乙○
    ○，借得同額現款，足以生損害於乙○○及『范仁貴』。迨附表所示支票屆期退
    票後，經乙○○向臺灣嘉義地方法院聲請對廖秀珍、范仁貴、甲○○核發支付命
    令，范仁佳（即范仁貴）接獲支付命令後，以附表所示支票背書遭他人偽造為由
    ，聲明異議。嗣臺灣嘉義地方法院八十四年嘉簡字第四一四號給付票款事件審理
    中，甲○○坦承偽簽『范仁貴』背書，乙○○始悉上情。
二、案經乙○○訴請臺灣嘉義地方法院檢察署檢察官偵查起訴。
      理      由
一、訊據上訴人即被告甲○○雖供承有以『范仁貴』名義，於附表所示支票背書之事
    實，惟矢口否認有偽造文書之犯行，辯稱：伊以『范仁貴』名義於附表所示支票
    背書，事先均經范仁佳（即范仁貴）同意等語。
二、惟查右揭事實業據告訴人乙○○於偵查中指訴綦詳，並經證人林崑地律師於偵查
    中到庭結證屬實，復有附表所示支票背面經被告甲○○偽造之『范仁貴』署押在
    卷足資佐證。其次參以告訴人乙○○於附表所示支票屆期退票後，經乙○○向臺
    灣嘉義地方法院聲請對廖秀珍、范仁貴、甲○○核發支付命令，其中連帶債務人
    范仁貴之住所，即記載嘉義縣中埔鄉富收村莊內三一－二號范仁佳住處，因此范
    仁佳接獲該支付命令後，以未在附表所示支票背書，該部分背書係遭他人偽造為
    由，委請林崑地律師對該支付命令聲明異議，已據證人林崑地律師於偵查中證述
    甚詳，林崑地證稱：「他說沒有在支票上簽名，可能是人家偽造他的背書，當時
    他在懷疑可能是甲○○，但不敢確定」等語（詳偵查卷第四十二頁背面第十一行
    至第十三行），並有原審法院八十四年促字第二二四七號支付命令、范仁佳聲明
    異議狀、八十四年嘉簡字第四一四號給付票款事件言詞辯論筆錄影本各乙份附卷
    足憑（詳偵查卷第七頁至第十三頁、第四十八頁）。嗣臺灣嘉義地方法院八十四
    年嘉簡字第四一四號給付票款事件審理中，甲○○亦坦承附表所示支票背面『范
    仁貴』背書係伊所簽等語（詳偵查卷第十二頁背面第六行）。又告訴人乙○○於
    偵查中證稱：「他（指甲○○）拿票給我，說是到范仁貴工地去拿票回來，我才
    信以為真」等語（詳偵查卷第三十頁背面第四行至第五行）；足證告訴人乙○○
    前開指訴內容，洵與事實相符，應可憑採。
三、次查證人范仁佳嗣於原審法院到庭雖附合被告甲○○之說詞，證稱：伊在外工作
    ，一般人均稱伊范仁貴，甲○○事先曾以電話聯絡，經伊同意甲○○以范仁貴背
    書，退票時伊因無錢，始聲明異議云云。若被告甲○○於附表所示支票背面簽寫
    『范仁貴』署押背書前，曾獲得『范仁貴』即范仁佳同意授權，豈會以遭他人偽
    造為由，委請林崑地律師對該支付命令聲明異議？又何以將范仁佳錯簽為『范仁
    貴』？此誠難以合理解釋。何況附表所示支票屆期退票後，經告訴人乙○○向范
    仁佳求證，范仁佳否認有於附表所示支票背書，告訴人乙○○乃正式向臺灣嘉義
    地方法院聲請對廖秀珍、范仁貴、甲○○核發支付命令，范仁佳以附表所示支票
    背書遭他人偽造為由，亦委任林崑地律師具狀對於該支付命令聲明異議，嗣經被
    告甲○○於臺灣嘉義地方法院八十四年嘉簡字第四一四號給付票款事件審理中，
    坦承偽簽『范仁貴』背書，告訴人乙○○乃當庭撤回對於范仁佳部分給付票款之
    訴，以上事實業據告訴人乙○○於原審法院審理中指陳甚詳，並有臺灣嘉義地方
    法院八十四年嘉簡字第四一四號給付票款事件言詞辯論筆錄影本乙仍在卷足稽（
    詳偵查卷第十二頁背面）；足徵范仁佳所為證言，顯與其聲明異議狀所載內容等
    項客觀證據，嚴重牴觸，應屬事後勾串迴護被告甲○○之詞，難以採信。故被告
    甲○○偽造文書等犯行，事證明確，堪以認定。
四、按支票背書，於票據法上係表示對支票負擔保責任之意思，乃法律規定文書。在
    支票背面偽造他人署押而為背書行為，應成立偽造私文書罪。又偽造背書之支票
    ，如已交付他人，即達於行使階段（參照最高法院六十九年台上第六五七號判決
    ）。本件被告偽造范仁貴 (即范仁佳)之背書，並分別於分別於八十四年四月中
    旬、同年四底及同五月底交予告訴人乙○○調現。核被告甲○○所為，係犯刑法
    第二百十六條、第二百十條行使偽造私文書罪。其偽造私文書之低度行為，為其
    後進而行使之高度行為所吸收，應論以行使偽造私文書罪。被告行使偽造私文書
    先後多次犯行，時間緊接，所犯構成要件亦復相同，顯係基於概括之犯意反覆為
    之，為連續犯，應依刑法第五十六條規定論以一罪論，並加重其刑。
五、原審以被告罪證明確，因予適用刑法第五十六條、第二百十六條、第二百十條、
    第二百十九條規定，並審酌被告甲○○犯罪動機、目的、手段及犯罪後態度（現
    已清償全部清償）與所生危害（被害人表示不願深究之意）等一切情狀，從輕量
    處有期徒刑三月。至於附表支票背面偽造之『范仁貴』署押，亦敘明依刑法第二
    百十九條規定宣告沒收。本院經核原判決認事用法，並無不合，量刑亦稱允當。
    上訴意旨，指摘原判決不當，為無理由，應予駁回。
據上論斷，應依刑事訴訟法第三百六十八條，判決如主文。
本案經檢察官劉欽銘到庭執行職務。
中    華    民    國      八十九      年      二      月      二十四    日
                                  臺灣高等法院臺南分院刑事第六庭
                                      審判長法官  林    金    村
                                            法官  黃    壽    燕
                                            法官  茆    臺    雲
右正本證明與原本無異。
如不服本判決，應於判決送達後十日內向本院提出上訴狀，其未敘述理由者並應於提
出上訴狀後十日內向本院補提理由書（應附繕本)。
                                      法院書記官  吳    銘    添
中    華    民    國      八十九      年      二      月      二十九    日
附錄：本判決論罪科刑法條
刑法第二百十條：
偽造、變造私文書，足以生損害於公眾或他人者，處五年以下有期徒刑。
刑法第二百十六條：
行使第二百十條至第二百十五條之文書者，依偽造、變造文書或登載不實事項或使登
載不實事項之規定處斷。
附  表：
┌─┬───┬─────┬───┬────────┬─────┬────┐
│編│      │          │      │                │          │        │
│  │發票人│付  款  人│帳  號│票            號│發  票  日│金額（新│
│號│      │          │      │                │          │台幣）  │
├─┼───┼─────┼───┼────────┼─────┼────┤
│  │      │中國國際商│      │                │八十四年五│        │
│１│廖秀珍│業銀行嘉義│三四三│00000000│          │五十萬元│
│  │      │分行      │之一  │                │月十五日  │        │
├─┼───┼─────┼───┼────────┼─────┼────┤
│  │      │中國國際商│      │                │八十四年五│        │
│２│廖秀珍│業銀行嘉義│三四三│00000000│          │六十五萬│
│  │      │分行      │之一  │                │月卅一日  │元      │
├─┼───┼─────┼───┼────────┼─────┼────┤
│  │      │中國國際商│      │                │八十四年六│        │
│３│廖秀珍│業銀行嘉義│三四三│00000000│          │三十五萬│
│  │      │分行      │之一  │                │月十五日  │元      │
└─┴───┴─────┴───┴────────┴─────┴────┘


司法院資訊處製作；財團法人民間司法改革基金會備份。
